臺灣臺中地方法院行政訴訟判決
110年度交字第418號
原      告  陳韋達  
被      告  臺中市交通事件裁決處
                      設臺中市○○區○○○路00號
代  表  人  黃士哲    住同上
訴訟代理人  黃曉妍律師
上列當事人間交通裁決事件，原告不服被告民國110年9月3日中
市裁字第68-GCH833158、68-GCH833159號裁決書，提起行政訴訟
，本院判決如下：
    主  文
原告之訴駁回。
訴訟費用新臺幣參佰元由原告負擔。
    事實及理由
一、程序事項：按行政訴訟法第237 條之7 規定，交通裁決事件
    之裁判，得不經言詞辯論為之。本件屬交通裁決事件，依兩
    造所述各節及卷內資料其事證已臻明確，本院認無經言詞辯
    論之必要，爰不經言詞辯論而為判決。
二、事實概要：原告所有號牌AXJ-9839號自用小客車(下稱系爭
    車輛）於民國110年7月14日18時36分許，行經臺中市○○區○○
    路○段00000號前，因「任意驟然變換車道迫使他車讓道」及
    「任意驟然變換車道迫使他車讓道(處車主)」之違規行為，
    遭民眾於110年7月16日檢具事證檢舉，經臺中市政府警察局
    大雅分局（下稱舉發機關）員警認定該車違反道路交通管理
    處罰條例第43條第1項第3款、第43條第4項之規定，遂對車
    主掣開第GCH833158、GCH833159號舉發違反道路交通管理事
    件通知單。原告於到案期限前檢具事證及應歸責人相關資料
    ，向被告告知應歸責人即原告，被告續於110年9月3日以中
    市裁字第68-GCH833158號裁決書（下稱原處分一），依道路
    交通管理處罰條例第43條第1項第3款、第63條第1項第3款、
    第24條第1項第3款及「違反道路交通管理事件統一裁罰基準
    表」之規定，按期限內到案之基準，裁處原告第1階段罰鍰
    新臺幣（下同）18,000元，記違規點數3點，並應參加道路
    交通安全講習，並於同日以中市裁字第68-GCH833159號裁決
    書（下稱原處分二），另依道路交通管理處罰條例第43條第
    4項及「違反道路交通管理事件統一裁罰基準表」之規定，
    裁處原告吊扣汽車牌照6個月。
三、原告主張略以：原告於案發當時行經潭子區中山路一段往豐
    原方向行進，目的地為潭子區圓通南路購買晚餐，原告駕駛
    車輛為甲車，檢舉民眾駕駛車輛為乙車，當原告行駛至中山
    路二段TOYOTA及LEXUS車廠前時，乙車突然變換車道進入原
    告行駛車道，因距離太近幾乎快擦撞到原告車輛，於是原告
    直覺反應按喇叭提醒乙車，隨後兩車在環中東路一段停等紅
    燈時，甲車與乙車併停，此時乙車駕駛搖下車窗並示意原告
    搖下車窗，當原告搖下副駕駛座車窗時，乙車駕駛馬上大聲
    對原告叫囂—你是在逼車哦…當綠燈亮起時原告大踩油門想趕
    快遠離乙車，小孩喊說剛剛那輛車在我們後面，原告立刻看
    後視鏡沒錯就是乙車，跟在原告後方非常近，原告恐懼會被
    乙車逼車攔下，於是試圖放慢車速想讓乙車駛離，甚至嘗試
    兩到三次打了方向燈示意要變換車道讓乙車先行通過也沒能
    成功，最後接近原告要去的目的地圓通南路口前，才順利行
    駛至內線的左轉車道遠離乙車等語，並聲明：原處分一、二
    撤銷，訴訟費用由被告負擔。
四、被告答辯則以：
  ㈠本件應適用之法律依據為道路交通管理處罰條例第43條第1項
    第3款及第4項、第63條第1項及第3款、第85條第1項、第7條
    之1、道路交通安全規則第91條第2項、第94條第3項、第98
    條第1項第6款、行政罰法第7條第1項等規定。
  ㈡案經轉據舉發機關110年11月4日中市警雅分交字第110005239
    9號函復說明略以：「經重新檢視檢舉影像，發現旨揭車輛
    於110年7月14日18時36分在潭子區中山路二段236-1號，任
    意以迫近、驟然變換車道方式迫使他車讓道，本案違規事實
    明確」。
  ㈢次查舉發機關所附採證光碟，確認檢舉民眾行車紀錄器畫面
    時間2021/07/14 18：35：26時至18：35：35時檢舉民眾車
    輛(下稱該車)行駛於臺中市潭子區中山路二段往北方向與和
    平路、環中東路一段口之中線車道，18：35：36時至18：36
    ：50時一台小客車(下稱系爭車輛)從該車右側之外側車道超
    越該車，並偏左行駛，插入該車前方，準備進入中線車道，
    畫面顯示系爭車輛號牌為AXJ-9839，接著系爭車輛顯示左側
    方向燈，從中線車道向左變換至內側車道，變換至一半即關
    閉左側方向燈，改顯示右側方向燈，變換回中線車道，畫面
    顯示當時系爭車輛前方之內側車道並無車輛阻擋或突發狀況
    ，系爭車輛前方為大新路口(位於僑忠國小大門口)，中山路
    二段往北方向號誌為直行及右轉箭頭綠燈綠燈，系爭車輛通
    過大新路口後即減速，畫面顯示左側之汽車及右側之機車紛
    紛超越系爭車輛，系爭車輛前方為合作街口，中山路二段往
    北方向號誌為圓形綠燈，系爭車輛緩慢通過合作街口，18：
    36：51時至18：36：56時該車突然向左變換至內側車道，此
    時畫面顯示系爭車輛前方並無車輛阻擋亦無突發狀況，該車
    由內側車道超越系爭車輛，18：36：57時至18：38：26時系
    爭車輛由該車右後方超越該車，迫近並顯示左側方向燈，未
    待該車駛離，一邊煞車減速，一邊向左變換車道欲插入該車
    前方，該車趁機向右變換車道閃避系爭車輛，並於圓環南路
    口停等紅燈，待中山路二段往北方向號誌轉為直行及右轉箭
    頭綠燈，該車則繼續直行等情。
　㈣從上揭影像顯示，該車一開始行駛於臺中市潭子區中山路二
    段往北方向與和平路、環中東路一段口之中線車道，之後系
    爭車輛從該車右後方超越該車，並偏左行駛，插入該車前方
    ，接著系爭車輛向左變換車道，並在前方無突發狀況時，改
    向右變換中線車道，之後在前方路口號誌顯示綠燈時，刻意
    減速阻擋慢行，待該車向左變換車道超越系爭車輛後，系爭
    車輛又從右後方超越該車，向左迫近，同時顯示左側方向燈
    ，未待該車駛離，且未保持安全距離及間隔下，一邊減速，
    一邊向左變換車道插入該車前方，該車被迫閃避駛離，認系
    爭車輛之行為超乎一般用路人之合理預期，嚴重危害交通安
    全，自應嚴懲。
　㈤至於原告所述之先前情節，並未出現在影片中，且原告並未
    舉證以實其說，其真實性難以考證，況且縱使系爭車輛遭逼
    車，並非不得檢具事證向警方檢舉，尚不得以遭逼車為由，
    另對他人為上揭行為，原告主張難認可採。另審酌原告為汽
    車所有人，對於系爭車輛有保管注意、篩選管控駕駛人、擔
    保其車輛合於交通管理規範之義務，竟任令為前揭之違規行
    為，顯有故意過失，被告另依道路交通管理處罰條例第43條
    第4項及「違反道路交通管理事件統一裁罰基準表」之規定
    ，裁處原告吊扣汽車牌照6個月，亦無違誤等語，並聲明：
    原告之訴駁回，訴訟費用由原告負擔。
五、本院之判斷：
  ㈠按「汽車行駛時，不得任意以迫近、驟然變換車道或其他不
    當方式，迫使他車讓道。」、「汽車駕駛人，駕駛汽車有下
    列情形之一者，處新臺幣6 千元以上2 萬4 千元以下罰鍰，
    並當場禁止其駕駛：三、任意以迫近、驟然變換車道或其他
    不當方式，迫使他車讓道。」、「汽車駕駛人有第1 項第1
    款至第4 款或前項行為者，並吊扣該汽車牌照3 個月；經受
    吊扣牌照之汽車再次提供為違反第1 項第1 款、第3 款、第
    4 款或前項行為者，沒入該汽車。」、「汽車駕駛人有下列
    各款所列條款之一者，除依原條款處罰鍰外，並予記點：三
    、有第43條……情形之一者，各記違規點數3點。」、「汽車
    駕駛人，有下列情形之一者，應接受道路交通安全講習：三
    、有第43條規定之情形。」道路交通安全規則第91條第2項
    、道路交通管理處罰條例第43條第1項第3款、第4項、第63
    條第1項第3款及第24條第1項第3款分別定有明文。
  ㈡查本件如事實概要所述之情事，有舉發通知單綜合查詢、舉
    發機關110年11月4日中市警雅分交字第1100052399號函、原
    處分一暨送達證書、原處分二暨送達證書、汽車車籍查詢、
    駕駛人基本資料、採證光碟等資料附卷可稽（見本院卷第53
    -73頁），堪信為真實。
  ㈢經查，本院勘驗調查舉發機關提供之採證光碟，製成勘驗筆
    錄附卷為證（見本院卷第77-78 頁），勘驗結果為：檢舉民
    眾行車紀錄器畫面時間2021/07/14 18：35：26時至18：35
    ：35時檢舉民眾車輛(下稱該車)行駛於臺中市潭子區中山路
    二段往北方向與和平路、環中東路一段口之中線車道，18：
    35：36時至18：36：50時一台小客車(下稱系爭車輛)從該車
    右側之外側車道超越該車，並偏左行駛，插入該車前方，準
    備進入中線車道，畫面顯示系爭車輛號牌為AXJ-9839，接著
    系爭車輛顯示左側方向燈，從中線車道向左變換至內側車道
    ，變換至一半即關閉左側方向燈，改顯示右側方向燈，變換
    回中線車道，畫面顯示當時系爭車輛前方之內側車道並無車
    輛阻擋或突發狀況，系爭車輛前方為大新路口(位於僑忠國
    小大門口)，中山路二段往北方向號誌為直行及右轉箭頭綠
    燈綠燈，系爭車輛通過大新路口後即減速，畫面顯示左側之
    汽車及右側之機車紛紛超越系爭車輛，系爭車輛前方為合作
    街口，中山路二段往北方向號誌為圓形綠燈，系爭車輛緩慢
    通過合作街口，18：36：51時至18：36：56時該車突然向左
    變換至內側車道，此時畫面顯示系爭車輛前方並無車輛阻擋
    亦無突發狀況，該車由內側車道超越系爭車輛，18：36：57
    時至18：38：26時系爭車輛由該車右後方超越該車，迫近並
    顯示左側方向燈，未待該車駛離，一邊煞車減速，一邊向左
    變換車道欲插入該車前方，該車向右變換車道閃避系爭車輛
    ，並於圓環南路口停等紅燈，待中山路二段往北方向號誌轉
    為直行及右轉箭頭綠燈，該車則繼續直行。
  ㈣依上開勘驗結果可知，於上開時、地，系爭車輛由該車外側
    車道超越該車，並向左行駛插入該車前方，接著系爭車輛由
    中線車道變換至內側車道，變換至一半時又變換回中線車道
    ，之後系爭車輛前方無車輛阻擋之情形下緩慢行駛。該車則
    向左變換至內側車道超越系爭車輛，此時系爭車輛卻由該車
    右後方超越該車，迫近該車並插入該車前方，該車被迫變換
    車道閃避等情，顯見原告駕駛系爭車輛確有於上開時、地，
    自該車右方，以迫近之方式，迫使該車讓道之事實。再者，
    車輛於行駛道路時，近距離逼近他車之行為，已屬危害道路
    安全之行徑，依經驗法則，一般人在遭遇他車以貼近之方式
    逼車，自然會採取減速或變換車道等方式，讓道給逼車者先
    行，以避免兩車發生碰撞，而原告駕駛系爭車輛與該車併行
    並且變換車道，以近距離貼近該車，已可預見該車可能以讓
    道方式避免危險，然原告執意持續向左逼近該車並減速行駛
    ，擠壓該車並逼迫讓行，顯可預見將造成該車可能以讓道方
    式避免危險，其主觀上具有故意或有認識過失之歸責事由至
    明。雖未發生損害之結果，然已造成道路交通安全之危害甚
    鉅，足認原告所有系爭車輛於上開時、地，確有「任意驟然
    變換車道迫使他車讓道」之違規事實，已構成道路交通管理
    處罰條例第43條第1 項第3 款之規定。縱然有原告主張之行
    車糾紛與後續情形，但均非可合理化原告上述違規行為之正
    當理由；原告所執上開主張，即非可採。被告對原告所為之
    裁罰，即屬有據。
六、綜上所述，原告違規事證明確，被告依法所為原處分一、二
    並無違誤，原告訴請撤銷，為無理由，應予駁回。
七、本件第一審裁判費為300 元，應由原告負擔，爰確定第一審
    訴訟費用額如主文第2 項所示。
據上論結，本件原告之訴為無理由，依行政訴訟法第237 條之7
、第98條第1 項前段、第237 條之8 第1 項，判決如主文。
中　　華　　民　　國　　111 　年　　4 　　月　　28　　日
　　　　　　　　　行政訴訟庭　法　官　楊萬益
以上正本證明與原本無異。
如不服本判決，應於判決送達後20日內，向本院提出上訴狀並表
明上訴理由（原判決所違背之法令及其具體內容或依訴訟資料可
認為原判決有違背法令之具體事實），其未表明上訴理由者，應
於提出上訴後20日內向本院補提理由書（上訴狀及上訴理由書均
須按他造人數附繕本，如未按期補提上理由書，則逕予駁回上訴
），並應繳納上訴裁判費新臺幣750元。
中　　華　　民　　國　　111 　年　　4 　　月　　28　　日
　　　　　　　　　　　　　　　書記官　林柏名